臺灣花蓮地方法院民事判決　　　　　　　 96年度訴字第127號
原　　　告　己○○
　　　　　　　　　　　8號
訴訟代理人　李文平律師
被　　　告　行政院國軍退除役官兵輔導委員會花蓮縣榮民服務
　　　　　　處
法定代理人　丙○○
訴訟代理人　王政琬律師
上列當事人間請求給付遺贈物事件，本院於民國96年10月8日言
詞辯論終結，判決如下：
      主  文
被告應給付原告新台幣伍拾貳萬壹仟陸佰陸拾陸元，及自民國96
年5月1日起至清償日止，按年息百分之五計算之利息。
訴訟費用由被告負擔。
本判決於原告以新台幣壹拾柒萬伍仟元供擔保後，得假執行。
      事 實 及 理 由
甲、程序方面：
    被告經合法通知，未於最後言詞辯論期日到場，查無民事訴
    訟法第386條各款情事，爰依原告之聲請，由其一造辯論而
    為判決。
乙、實體方面：
壹、兩造爭執要旨：
一、原告起訴主張：
  (一)訴外人郭萬生前為被告列管之榮民，已於民國95年9月17日
    死亡，因其在台單身未婚又無法定繼承人，依臺灣地區與大
    陸地區人民關係條例第68條及退除役官兵死亡無人繼承遺產
    管理辦法第4條規定，被告為郭萬之法定遺產管理人，故原
    告請求給付郭萬之遺產而對被告提起本訴，其當事人為適格
    。
  (二)原告與郭萬生前即互相扶持照顧，均認知為父女關係，然因
    不懂法律，導致未申請合法之收養關係，惟郭萬生前即明確
    表示要將財產全部贈與給原告，贈與關係即已成立，為此爰
    依贈與契約，請求被告給付郭萬之遺產新台幣（下同）521,
    666元；縱認原告與郭萬無贈與契約，然原告與郭萬所有生
    活起居均相互扶持，互相扶養，事實上之扶養長達26年之久
    ，經濟供應亦相互依持，互為家長家屬關係，原告乃被繼承
    人郭萬生前繼續扶養之人，爰依民法第1149條之規定，按原
    告所受扶養程度及其他關係，請求酌給遺產521,666元等語
    。
  (三)並聲明：1.被告應給付原告521,666元，及自起訴狀繕本送
    達翌日即96年5月1日起至清償日止，按年息百分之五計算之
    利息；2.願供擔保，請准宣告假執行。
二、被告未於最後言詞辯論期日到場，惟據其書狀及到庭陳述則
    以：郭外生前無為贈與原告之任何文件，徒以與郭萬一起來
    台榮民之證明，仍難認原告與郭萬之贈與關係成立，縱郭萬
    於住院期間，醫院將相關物品交付原告，僅能證明物品由原
    告保管而已，無法即以推定郭萬與原告贈與關係存在；「花
    蓮縣榮民服務處製作之郭萬親屬關係表」中，郭萬記載原告
    係記載「義女」，而非養女，原告有所誤會。又郭萬對原告
    生前有無扶養之事實，原告並無證據以實其說，是原告請求
    酌給遺產亦無所據等語資為抗辯。並聲明：原告之訴駁回。
貳、本件不爭執之事實及兩造爭點，整理如下：
一、不爭執之事實：
  (一)郭萬為被告列管之榮民，在台無親屬，於95年9月17日死亡
    ，被告為郭萬之法定遺產管理人。
  (二)郭萬名下之遺產現金結存為521,666元。
  (三)被告委任訴訟代理人之律師酬金共8萬元，由郭萬之遺產支
    出。
    以上不爭執之事實，有郭萬生前遺產現金收支資料清單在卷
    可稽（見本院卷第72頁），並為兩造在庭所不爭執，經本院
    採為判決之基礎。
二、本件爭點：
  (一)原告與郭萬於郭萬生前，就郭萬名下之財產（即系爭521,66
    6元）有無成立贈與契約？
  (二)原告是否為郭萬生前繼續扶養之人，而得依民法第1149條請
    求被告酌給被繼承人郭萬之遺產（即系爭521,666元）？
、本院之判斷：
一、經查：證人即郭萬生前好友黃東愿於本院審理時證稱：「我
    和郭萬很熟，平常會打招呼，也會聊天，有時也會去郭萬住
    的地方找他。... 郭萬以前常常找原告，不管辦何事都會找
    原告，郭萬都把原告當女兒看。... 郭萬生前沒有財產，但
    留一些存款，但郭萬生前說死後要將存款的錢留給原告..」
    等語（見本院卷第60頁），證人即郭萬生前好友乙○○到庭
    結證稱：「... 我認識原告，她是郭萬的乾女兒。郭萬生前
    提到死後遺產要留給他女兒，他只要聊天時就會講，講過好
    幾次... 」等語（見本院卷第62頁），及證人即郭萬生前好
    友甲○○於本院審理時證述：「原告我從小看她長大，郭萬
    從原告小時候就收作乾女兒，也扶養原告小孩。... 原告的
    父母親因為小孩有七、八個，所以沒有扶養她，郭萬每月會
    給原告錢，但多少錢不一定，原告的生活開銷都是郭萬所資
    助的。郭萬生前時，我們吃飯聊天有聊到，郭萬說有這麼多
    錢，死後要給他女兒，就是指原告。郭萬生前沒有辦理收養
    手續，我有問郭萬為何不辦手續，郭萬說我年紀都這麼大了
    ，辦不辦都一樣，而且也不用辦手續，大家都知道原告是郭
    萬的女兒。」等語（見本院卷第62頁），互核上開三名證人
    之證詞，對於郭萬生前將原告視同女兒對待，及郭萬生前表
    示死後要將遺產留給原告乙情，均屬一致，且證人戊○○、
    乙○○、甲○○於郭萬生前與郭萬很要好乙節，亦經證人即
    郭萬生前之輔導員丁○○到庭證述綦詳（見本院卷第83頁）
    ，三名證人復與兩造無怨隙和金錢糾紛，衡情當無虛構事實
    之理，自堪信證人戊○○、乙○○、甲○○前開證述為真正
    ；參以郭萬為大陸來台之單身榮民，在台無親屬，返回大陸
    後亦查無親屬，此有原告所提出被告單身榮民親屬關係表記
    載無大陸親屬及在台親屬為「義女楊小億（按即原告）」在
    卷可稽，是原告生前向友人及原告表示死後將遺產給予原告
    ，亦與常情無悖。綜上各情以觀，郭萬生前表示將其名下財
    產贈與予原告，原告與郭萬業已成立贈與契約之事實，堪以
    認定。被告所辯，並非可採。
二、從而，原告本於贈與契約，請求被告給付郭萬之遺產521,66
    6元，及自起訴狀繕本送達翌日即96年5月1日起至清償日止
    ，按年息百分之五計算之利息，為有理由，應予准許。又本
    件爭點(一)部分既經本院為原告勝訴之判決，即毋庸再就爭點
    (二)部分而為審酌，併此敘明。
肆、假執行之宣告：
    原告陳明願供擔保，聲請宣告假執行，核無不合，爰酌定相
    當擔保金額准許之。
伍、本件事證已臻明確，兩造其餘攻擊防禦方法及舉證，核與判
    決結果不生影響，爰不予逐一審酌論述，併此敘明。
陸、訴訟費用負擔之依據：依民事訴訟法第78條。
中　　華　　民　　國　　96　　年　　10　　月　　31　　日
 　　　　　　　臺灣花蓮地方法院民事庭
                   法      官  陳燁真
上列為正本係照原本作成。
如不服本判決，應於送達後20日內，向本院提出上訴狀並表明上
訴理由，如於本判決宣示後送達前提起上訴者，應於判決送達後
20日內補提上訴理由書(須附繕本)。
中　　華　　民　　國　　96　　年　　10　　月　　31　　日
　　　　　　　　　 法院書記官　唐千惠
